臺灣臺北地方法院民事判決
111年度簡上字第192號
上  訴  人  劉芃秀  
訴訟代理人  周廷威律師
            林采緹律師
            郭守鉦律師
被上訴人    郭震宇  

上列當事人間債務人異議之訴事件，上訴人對於民國111年1月19
日本院臺北簡易庭110年度北簡字第13494號第一審判決提起上
訴，經本院於民國111年9月29日言詞辯論終結，判決如下：
    主  文
上訴駁回。
第二審訴訟費用由上訴人負擔。
    事實及理由
一、上訴人原審主張及上訴意旨:
  ㈠原審主張略以：　
　⒈被上訴人前以上訴人未履行台灣高等法院109年上字第576號
    調解筆錄（下稱系爭調解筆錄）為由，向本院執行處聲請強
    制執行扣押原告薪資債權，經本院執行處以110年度司執字
    第51217號強制執行事件(下稱系爭執行事件）辦理。惟上訴
    人已分別於民國110年3月2日、4月1日、5月7日向被上訴人
    各清償新臺幣（下同）10萬元，共計30萬元履行系爭調解筆
    錄條件，被告之執行名義已消滅。
　⒉上訴人臉書粉絲團遲至110年7月23日方更名為「劉心語」，
    係因原告粉專係經臉書驗證真實身分，具有驗證粉絲專頁或
    個人檔案，會有藍色圓形白色勾勾作為驗證標章，而臉書社
    群規則中對於已驗證粉絲專頁或個人檔案不得移轉所有權或
    修改其目的，故上訴人並非不願意履行調解條件，而係客觀
    上受限於臉書社群規則，而無法更名，上訴人並無違約。
  ⒊上訴人於YouTube頻道中「必學魚的料理是時候展現我的技術
    之料理小助手」影片之封面照片，係擷取於網路上新聞圖片
    ，非被上訴人所拍攝照片，而從新聞報導中亦未表示照片來
    自於被上訴所有，顯見上訴人主觀上並無違約故意或過失，
    故上訴人並無違反系爭調解筆錄，不生違約問題。
　⒋原告現已下架影片，主觀上並無違約之故意，縱有構成違約
    事實，惟原告應受非難程度較低，如處懲罰違約金30萬元，
    已過度逾越其本應非難之範圍，已達顯失公平之程度，違反
    相當性原則。原告未獲取任何不法獲利或獲取利益極其輕微
    ，故請求依民法第252條之規定酌減違約金等語。為此，爰
    依強制執行法第14條第1項提起本件訴訟。並聲明：被告不
    得執臺灣高等法院109年上字第576號調解筆錄作為執行名義
    對原告聲請強制執行；系爭執行事件所為之強制執行程序應
    予撤銷。
　㈡上訴意旨略以:
　　上訴人遲於110年4月1日、5月7日給付10萬元之行為，違反
    系爭調解筆錄部分，上訴人不予爭執。惟有關110年4月1日
    清償10萬元部分，僅遲延1日給付，其法定利息5%為54.79元
    ；加計4月2日至5月7日清償10萬元部分，共遲延36日，其法
    定利息5%為986.57元，兩者遲延利息相加約1042元，本件懲
    罰性違約金雖經原審職權酌減為6萬元，惟較法定利息高57
    倍有餘，尚屬過高，懇請鈞院再按民法第252條規定酌減成
    適當金額之違約金等語。並聲明:原判決不利於上訴人內容
    部分廢棄;臺灣臺北地方法院110年度司執字第51217號強制
    執行事件，對上訴人所為之強制執行程序，就違約金超過新
    臺幣2萬元部分應予撤銷。
二、被上訴人答辯略以：
  ⒈上訴人於110年4月1日清償10萬元，再於110年5月7日清償最
    後的10萬元，原審竟以系爭調解筆錄約定未按期給付應給付
    30萬元懲罰性違約金，對比上訴人遲延後所欠的1374元及法
    定遲延利息，至多1400餘元，竟高達210倍以上，認被上訴
    人於言詞辯論時止所得再依系爭調解筆錄請求的執行債權，
    以6萬元為適當云云，顯然違反懲罰性違约金之用意。
　⒉本件兩造既於簽訂調解筆錄之初，即在系爭筆錄第5條清楚就
    違反給付期限定有30萬元之懲罰性違約金約定，衡酌上訴人
    亦屬知名人士，並非經濟上弱勢而無從保護自己權益之人，
    於簽訂調解筆錄之時，本得基於自由意識而與被上訴人簽訂
    調解筆錄，且簽訂調解筆錄時雙方均有專業律師在場，殊難
    想像有何條款係因難澀不能理解而需予以保護之必要，則基
    於契約自由之精神及契約神聖與契約嚴守之原則，自應受該
    懲罰性違約金約款之約束等由。並聲明:原判決廢棄;上開廢
    棄部分，上訴人於第一審之訴均駁回;第一、二審之訴訟費
    用由上訴人負擔。
三、兩造不爭執事項:
  ⒈兩造間成立系爭調解筆錄，上訴人已分別於110年3月2日、4
    月1日、5月7日分別向被上訴人清償10萬元。
  ⒉被上訴人前執系爭調解筆錄聲請系爭執行事件，聲請金額為3
    0萬元(系爭調解筆錄約定之懲罰性違約金)及自110年4月30
    日起至清償日止按年息百分之5計算之利息。
四、得心證之理由:
  ㈠按強制執行法第14條第1項規定之債務人異議之訴，須執行名
    義成立後，有消滅或妨礙債權人請求之事由發生，始得提起
    。所謂消滅債權人請求之事由，係指債權人就執行名義所示
    之請求權，全部或一部消滅而言，例如清償、提存、抵銷、
    免除、混同、債權讓與、債務承擔、更改、消滅時效完成、
    解除條件成就、契約解除或撤銷、另訂和解契約，或其他類
    此之情形。所謂妨礙債權人請求之事由，則指債權人就執行
    名義所示之請求權，暫時不能行使而言。故就具有確定判決
    同一效力之執行名義，債務人僅得以執行名義成立後之消滅
    或妨礙事由起訴，不得對於執行名義成立前之事由再行爭執
    ，若其主張之事由在執行名義成立之前即已存在，為執行名
    義之裁判縱有不當，亦非異議之訴所能救濟。次按，調解經
    當事人合意而成立；調解成立者，與訴訟上和解有同一之效
    力。和解成立者，與確定判決有同一之效力；除別有規定外
    ，確定之終局判決就經裁判之訴訟標的，有既判力，為同法
    第416條第1項、第380條第1項、第400條第1項所明定。再者
    ，調解成立，即屬民法上和解。而稱和解者，謂當事人約定
    ，互相讓步，以終止爭執或防止爭執發生之契約。和解有使
    當事人所拋棄之權利消滅及使當事人取得和解契約所訂明權
    利之效力，民法第736條、第737條定有明文。和解契約合法
    成立，兩造當事人即均應受該契約之拘束，縱使一造因而受
    不利益之結果，亦不得事後翻異，更就和解前之法律關係再
    行主張。
  ㈡經查，兩造前就台灣高等法院109年度上移調字第1011號請求
    經紀合約關係不存在事件，於109年12月30日經調解成立乙
    節，為兩造所不爭執，並有系爭調解筆錄在卷可證(原審卷
    第15、16頁)，是被上訴人以系爭調解筆錄為執行名義聲請
    強制執行，經系爭執行事件為強制執行，依上說明，系爭調
    解筆錄，經當事人合意而成立，與確定判決有同一之效力，
    債務人僅得以執行名義成立後之消滅或妨礙事由起訴。次查
    ，依系爭調解筆錄第5條之約定，上訴人本應分別於110年2
    月28日、同年3月31日、同年4月30日分別給付10萬元(本院
    卷第16頁)，而本件上訴人既已自承其係分別遲至110年3月2
    日、同年4月1日、同年5月7日始分別給付10萬元予被上訴人
    ，是其所為顯已違反上開約定，足堪憑採。況依該筆錄同條
    ㈣之明文:如有一期未履行，視為全部到期，並自視為到期日
    起按週年利率百分之5加計法定遲延利息，且另給付懲罰性
    違約金30萬元。是依系爭調解約定，上訴人對被上訴人之30
    萬元債務，應於上訴人未依約於110年2月28日為給付時已視
    為全部到期，且應自110年3月1日起算年5%遲延利息，而循
    此計算上訴人尚應加計之遲延利息共計1,356元(計算式:10
    萬元X5%X1日/365日+10萬元X5%X31日/365日+10萬元X5%X67
    日/365日=1,356元)。惟按約定之違約金額過高者，法院得
    減至相當之數額，民法第252條規定甚明。又法院於依民法
    第252條規定審酌違約金有無過高情事而應否予以酌減時，
    須依一般客觀事實、社會經濟狀況、當事人所受損害情形，
    及就債務人若能如期履行債務時，債權人所得享受之一切利
    益為衡量之標準。且債務已為一部履行者，法院得比照債權
    人因一部履行所受之利益，減少違約金，民法第251條亦有
    明文。而本件原審判決於判決理由三、(二)、1中已說明本
    件上訴人於清償系爭執行名義所載債權本金後，尚餘1,374
    元及自5月8日起至清償日止按年息百分之5計算之利息，且
    於判決理由三、(二)、3中亦表明本件上訴人未依約按期給
    付30萬元，並經對比上開尚餘利息，及上訴人違約情節等事
    項，認被上訴人於原審言詞辯論時止所得再依系爭調解筆錄
    請求的執行債權以6萬元為宜，並於主文諭知系爭執行事件
    執行程序，於超過新臺幣6萬元部分應撤銷等節，有原審判
    決在案可資佐證。是以，原審法院於審酌違約金有無過高情
    事而應否予以酌減時，既已衡諸客觀事實、當事人所受損害
    情形，及就債務人若能如期履行債務時，債權人所得享受之
    一切利益、上訴人違約情節等應審酌事項，並認定如上，本
    件上訴人猶以其遲誤僅數日，對被上訴人並不生重大的影響
    ，更行主張懲罰性違約金經原審職權酌減為6萬元仍屬過高
    云云，自屬無據。
  ㈢再按當事人主張有利於己之事實者，就其事實有舉證之責任
    ，民事訴訟法第277條本文定有明文。是民事訴訟如係由原
    告主張權利者，應先由原告負舉證之責，若原告先不能舉證
    ，以證實自己主張之事實為真實，則被告就其抗辯事實即令
    不能舉證，或其所舉證據尚有疵累，亦應駁回原告之請求。
    本件上訴人固以其已清償30萬元，且其於臉書粉絲團、YouT
    ube頻道中所為並無違約為由，主張被上訴人不得執系爭調
    解筆錄為執行名義對其聲請強制執行云云，然就被上訴人請
    求上訴人依調解筆錄給付30萬元懲罰性違約金部分，業經原
    審判決系爭執行事件之強制執行程序，於超過新臺幣6萬元
    之部分，應予撤銷，已如上述。再者，系爭調解筆錄執行名
    義所載債權除上開金錢給付請求權之約定外，尚有不行為請
    求權之約定。本件上訴人復未就系爭調解筆錄於執行名義成
    立後究有何消滅或妨礙事由，舉證以實其說，依前開說明，
    上訴人此部分主張，實無可採。準此，系爭調解既經合法成
    立，兩造當事人本應受該契約之拘束，上訴人猶以上詞空言
    主張被上訴人不得執系爭調解筆錄為執行名義對其聲請強制
    執行云云，洵無足採。
五、綜上所述，上訴人請求撤銷系爭執行事件之強制執行程序，
    於超過新臺幣2萬元部分;及請求撤銷原判決不利於上訴人內
    容部分，均無理由，不應准許。原審為上訴人一部勝訴、一
    部敗訴之判決，於法核無違誤。上訴意旨指摘原判決不當，
    求予廢棄改判，為無理由，應予駁回。
六、本件事證已臻明確，兩造其餘攻擊、防禦方法及所提證據，
    經審酌後認與判決結果不生影響，爰不予逐一論列，附此敘
    明。　　
七、據上論結，本件上訴人之上訴為無理由。依民事訴訟法第43
    6條之1第3項、第449條第1項、第78條，判決如主文。　　
中    華    民    國    111    年    10    月    13   日
                  民事第二庭  審判長  法  官  林鈺琅
                                      法  官  郭子彰
                                      法  官  蒲心智
以上正本係照原本作成。
本判決不得上訴。　　　　　　　　　　　　　　　　　　　
中　　華　　民　　國　　111 　年　　10　　月　　13　　日
                                      書記官  潘惠敏